【裁判字號】    98,聲判,82
【裁判日期】    990209
【裁判案由】    聲請交付審判
【裁判全文】
臺灣板橋地方法院刑事裁定              98年度聲判字第82號
聲  請  人  甲○○
代  理  人  李進成律師
被      告  丙○○
            己○○
            戊○○
            庚○○
            丁○○
            乙○○
上列聲請人因被告等涉嫌詐欺案件不服臺灣高等法院檢察署98年
度上聲議字第6501號駁回再議之處分（原不起訴處分案號：臺灣
板橋地方法院檢察署98年度偵字第20899 號、98年度偵續字第13
號），聲請交付審判，本院裁定如下：
    主  文
聲請駁回。
    理  由
一、聲請人聲請交付審判意旨略以：(一)會首廖沈花並不識字，所
    有會款之相關工作，均由其一家人分擔，即由被告丁○○代
    為製作標單，被告丙○○、己○○、戊○○、庚○○、乙○○負責聯絡會員、開標中協助製作標單、向會員收款、記帳
    ，此經證人高千惠、劉陳玉枝、張陳謹等人證述明確，可知
    被告丙○○、己○○、戊○○、庚○○、丁○○、乙○○等
    人均有在標會現場幫忙標會事務，共犯行為足堪認定，且鈞
    院97年度訴字第1412號民事判決亦認定被告丙○○為共犯，
    是不起訴處分書認被告等人為一家人，故出現在互助會標會
    之場所或有協助廖沈花從事互助會開標之行為，亦屬常情，
    難據此推論被告等有何詐欺或偽造文書犯行，實違背常理，
    並與民事判決認定不符。又會首廖沈花冒標之總金額達新臺
    幣（下同）3 、4,000 萬元，每月所冒標金額高達400 萬元
    左右，而被告丙○○等六人既在場幫忙標會，就廖沈花總有
    大額標金使用部分，竟辯稱不知係廖沈花冒標而來，顯不合
    理，聲請人自合理懷疑被告丙○○等六人均有使用廖沈花冒
    標所得之款項，況被告丙○○、廖沈花係同財共居之夫妻，
    其二人於民國94年至96年並無財產所得資料，則廖沈花一人
    如何負擔每月數10萬元之會款？廖沈花又何以均於互助會即
    將結束時，始宣布倒會，益徵被告丙○○等六人均有參與廖
    沈花冒標之過程，且檢察官並未主動調閱或請被告丙○○等
    六人提供銀行帳戶所得資料，就此有未為詳察之處。(二)就被
    告戊○○部分，證人莊靜芳雖證稱被告戊○○在臺北、高雄
    兩地輪流工作，然被告戊○○排班方式是兩週臺北、兩週高
    雄，而開標時間為每月10、15、25日，被告戊○○雖非每個
    開標時間均有空閒，但每月至少有一次到會場協助廖沈花之
    可能，且被告戊○○於休假時，亦會協助廖沈花，檢察官就
    此部分未加以調查，其調查顯不完備。(三)就被告庚○○部分
    ，證人蔡嘉慧雖證稱：於每日晚間7 、8 點後，至被告庚○○之住處接小孩時，通常會見到被告庚○○，有時未見到被
    告庚○○時，其妻子會表示被告庚○○去出差或加班，然此
    並無法證明被告庚○○未前往標會現場幫忙，而證人劉陳玉
    枝已明確證稱去標會時，有見到被告庚○○在場幫忙，而劉
    陳玉枝有參加廖沈花所召集之4 個互助會，而該4 個互助會
    之開標時間為每月10、15、25日，與被告庚○○所提出之上
    班出勤紀錄及出入境情形相核對，可知被告庚○○每月均有
    一次以上可出現在標會地點，況被告庚○○所提出之工作出
    勤紀錄，亦有缺漏不完備，檢察官據此認定被告庚○○非經
    常性至標會現場協助廖沈花，實有違誤。(四)就被告乙○○部
    分，檢察官雖認證人高千惠之證詞與被告乙○○之上班出勤
    紀錄及出入境情形不符，惟證人高千惠參加會首廖沈花於94
    年12月25日、95年6 月15日所召集之2 個互助會，該2 個互
    助會開標時間分別為每月25、15日，而被告乙○○除於96年
    1 、3 、6 、10月有加班或出國之情形外，其餘月份均有一
    次以上可出現在標會地點，是證人高千惠之證詞，應屬可採
    ，檢察官未為詳查被告乙○○之上班出勤紀錄及入出境情形
    ，容有違誤，爰聲請將本件交付審判等語。
二、按告訴人不服上級法院檢察署檢察長或檢察總長認再議為無
    理由而駁回之處分者，得於接受處分書後10日內委任律師提
    出理由狀，向該管第一審法院聲請交付審判。法院認為交付
    審判之聲請不合法或無理由者，應駁回之，刑事訴訟法第25
    8 條之1 、第258 條之3 第2 項前段分別定有明文。查本件
    聲請人甲○○以被告丙○○、己○○、戊○○、庚○○、丁○○、乙○○等六人涉嫌行使偽造私文書、詐欺取財罪嫌，
    向臺灣板橋地方法院檢察署檢察官提出告訴，經檢察官於98
    年8 月21日以98年度偵字第20899 號、98年度偵續字第13號
    為不起訴處分後，聲請人不服聲請再議，經臺灣高等法院檢
    察署檢察長以再議為無理由，而於98年10月13日以98年度上
    聲議字第6501號處分書駁回再議之聲請，並於98年10月24日
    送達聲請人收受等情，業經本院依職權調閱該偵查卷核閱無
    訛，並有臺灣高等法院檢察署送達證書1 紙在卷可按，聲請
    人聲請交付審判之期間（10日），加計聲請人住所地位於臺
    北縣板橋市之在途期間2 日，應於98年11月3 日屆滿，是聲
    請人委任律師於98年11月2 日向本院聲請交付審判，程序上
    核無不合，先予敘明。
三、按犯罪事實應依證據認定之，無證據不得認定其犯罪事實，
    刑事訴訟法第154 條第2 項定有明文；所謂認定犯罪事實之
    證據，係指足以認定被告確有犯罪行為之積極證據而言，該
    項證據自須適合於被告犯罪事實之認定，始得採為斷罪資料
    。是否可信，更應參酌各方面之情形，由不能以推測之詞，
    遽為判斷，又認定犯罪事實所憑之證據，雖不以直接證據為
    限，間接證據亦包括在內，然而無論直接或間接證據，其為
    訴訟上之證明，需於通常一般之人均不致有所懷疑，而得確
    信其為真實之程度者，始得據為有罪之認定，倘其證明尚未
    達到此一程度，而有合理之懷疑存在時，即無從為有罪之確
    信（最高法院29年上字第3105號、76年臺上字第4986號判例
    意旨參照）。
四、被告丙○○、己○○、戊○○、庚○○、丁○○、乙○○等
    六人均堅決否認有何偽造文書及詐欺之犯行，被告丙○○辯
    稱：互助會開標時，伊沒有在場，伊都在帶孫子，如有人來
    標會，伊即將孫子帶到房間去，而家裡開銷係由廖沈花負責
    ，伊確實不知廖沈花標會所得之款項用至何處等語；被告己○○辯稱：伊確實曾因母親廖沈花出車禍行動不便而駕駛計
    程車搭載母親去收取會錢，但互助會開標時伊並未在場，亦
    未幫忙收過會錢或處理開標事宜，且伊亦未與母親廖沈花同
    住，僅係偶爾返家看看父母等語；被告戊○○辯稱：互助會
    開標時伊沒有在場，伊並未與母親廖沈花同住，也未幫忙收
    取會錢等語；被告庚○○辯稱：伊因為有跟會，因而偶爾會
    出現在標會場所，但伊並未與廖沈花同住，亦未幫忙收取會
    錢等語；被告丁○○辯稱：因母親廖沈花字跡潦草，伊始因
    母親之指示，幫忙抄寫會單，但伊僅係單純抄寫會單，其餘
    互助會之事宜均不清楚，伊不知廖沈花標得之合會金如何使
    用，亦未與廖沈花同住等語；被告乙○○辯稱：伊當時與母
    親廖沈花同住，故下班後當然會返家，但並未參與互助會開
    標事宜，且伊在五股工業區之圜達實業股份有限公司上班近
    6 年，收入大約每月3 萬餘元，並無其他財產，伊之妻子張
    美惠係在三民書局上班，每月薪水亦約為3 萬餘元等語。
五、經查：
  (一)會首廖沈花自94年8 月10日起，自任會首發起互助會，先後
    召集：94年8 月10日至98年2 月10日，連同會首共51會，
    每會2 萬元，內標制，每月10日開標，6 月25日及12月25日
    加標1 次（參見附表一）；94年12月25日至99年1 月25日
    ，連同會首共58會，每會2 萬元，內標制，每月25日開標，
    6 月10日及12月10日加標1 次（參見附表二）；95年6 月
    15日至99年7 月15日，連同會首共51會，每會2 萬元，內標
    制，每月15日開標（參見附表三）；95年12月10日至98年
    6 月10日，連同會首共32會，每會2 萬元，內標制，每月10
    日開標（參見附表四）等4 個民間互助會，並邀集許振順等
    人參加合會。惟會首廖沈花竟意圖為自己不法之所有，未經
    陳粉、陳玉琴、陳玉雪、陳水彬等四人之同意，擅自冒其等
    名義同時或分別加入上開合會名單內，並分別基於概括或個
    別之犯意，連續於如附表一編號1 至4 、附表二編號1 至2
    及分別於如附表二編號4 、附表三編號1 至3 、附表四編號
    1 至2 所示之時間，填寫未署名或僅有姓及如前開附表所示
    金額之標單投標，再向其他活會會員詐稱已由「陳粉」、「
    陳玉琴」、「陳玉雪」、「陳水彬」等人得標，而使其他活
    會會員陷於錯誤，繳交當月應繳會款予廖沈花，藉此詐得如
    前開附表所示之金額。另廖沈花於上開互助會期間，並基於
    承前之概括犯意連續於如附表一編號5 至6 、附表二編號3
    所示之時間，及復基於個別之犯意，分別於如附表一編號7
    至13、附表二編號5 至10；附表三編號4 至6 、附表四編號
    3 至6 所示之時間，偽造如前開附表所示劉冰心等合會會員
    之署押及如前開附表所示之投標金額，冒標如前開附表所示
    劉冰心等人之會，以詐取其他會員之會款（詐得金額亦如前
    開附表所示），足以生損害於劉冰心等人及其他會員。嗣於
    97年2 月間，甲○○及其他會員發覺有異，經相互核對後，
    始查知上情，並訴請臺灣板橋地方法院檢察署檢察官偵查後
    ，就會首廖沈花所為上開犯行，以97年度偵字第27661 號提
    起公訴，經本院以97年度訴字第4992號判決，認定廖沈花係
    犯刑法第216 條、第220 條第1 項、第210 條之行使偽造私
    文書罪及同法第339 條第1 項之詐欺取財罪，分別判處如附
    表五所示之刑，應執行有期徒刑3 年6 月，經臺灣高等法院
    以98年度上訴字第1258號判決駁回上訴，復經最高法院以98
    年度臺上字第4536號判決駁回上訴確定等情，有廖沈花之臺
    灣高等法院被告前案紀錄表及前開判決書附卷可參（附於本
    院卷）；再被告丙○○係廖沈花之夫，被告己○○、戊○○
    、乙○○、丁○○等四人為廖沈花之子女，被告庚○○為被
    告丁○○之夫（即廖沈花之女婿），又被告丙○○、乙○○
    等二人係與廖沈花同住等情，業據被告丙○○、己○○、戊○○、乙○○、丁○○、庚○○等六人及證人廖沈花供明在
    卷，且有渠等之戶籍查詢資料附卷可佐（見97年度他字第23
    69號偵查卷第29至32頁），此部分事實，應堪認定。
  (三)觀諸告訴人即聲請人甲○○於偵查中陳稱：參加過5 次廖沈
    花的合會，4 次在93年前結束，但在94年參加的合會，因為
    倒會沒有結束等語；證人即互助會會員劉冰心於偵查中證稱
    ：已經跟廖沈花的會跟了10幾年，這次才出問題等語，足認
    廖沈花經營合會期間應有10多年；再參以證人即會首廖沈花
    於偵查中證稱：之前的合會被人倒，標得的合會金都拿去給
    會腳，都以會養會等語，另李素美及劉香確有積欠廖沈花會
    款乙情，亦有李素美簽發之支票影本3 紙（發票日90年4 月
    12日、票面金額2 萬元；發票日90年4 月27日、票面金額2
    萬元；發票日91年6 月20日、票面金額24萬元）、本票影本
    1 紙（發票日91年12月3 日、票面金額86萬1,000 元）及臺
    灣板橋地方法院97年度裁全字第2597號裁定影本在卷可稽，
    足認廖沈花所召集之互助會確有遭人倒會之情形，則廖沈花
    辯稱：所標得之合會金都拿去給會腳，都以會養會等情，尚
    非無據，聲請人指稱：被告丙○○等六人均有使用廖沈花冒
    標所得之款項等語，並無提出積極事證以供查證，所稱無非
    其個人片面臆測之詞，無從資為不利被告丙○○等六人之認
    定。況觀諸被告丙○○等六人於94至96年度之財產所得資料
    ，可知被告丙○○於94至96年度，並無所得，亦無財產；被
    告己○○於94至96年度之所得分別為11,062元、9,645 元、
    9,271 元，財產部分僅有投資金額35,780元，其妻曾淑敏於
    94年度無所得，於95至96年度之所得分別為86,180元、3,11
    2 元，並無財產資料；被告戊○○於94至96年度之所得分別
    為482,413 元、541,406 元、186,614 元，財產有位於臺北
    縣土城市○○街81巷13號3 樓之房地價值共計1,889,012 元
    ，其妻林碧卿於94至96年度之所得分別為485,957 元、673,
    993 元、686,277 元，財產有坐落臺北縣樹林市土地7 筆及
    投資金額共計268,447 元；被告庚○○於94至96年度之所得
    分別為1,034,433 元、1,202,947 元、998,261 元，財產有
    位於臺北縣新莊市○○路200 號5 樓之房地及投資金額共計
    1,135,546 元，其妻即被告丁○○於94年度無所得，於95至
    96年度之所得分別為1,132 元、8,225 元，無財產資料；被
    告乙○○於94至96年度之所得分別為503,290 元、581,066
    元、491,924 元，財產有1996年份、廠牌為MITSUBISHI之汽
    車1 輛，其妻張美惠於94至96年度之所得分別為503,854 元
    、521,323 元、511,974 元，並無財產資料等情，有被告丙○○等六人及曾淑敏、林碧卿、張美惠於94至96年度之稅務
    電子閘門財產所得調件明細表在卷可稽（見98年度偵續字第
    13號偵查卷第26至49、58至91頁），顯見被告丙○○等六人
    於94至96年度之所得或財產並無任何異常之情形。況被告戊○○所有之上開房地係於82年間購入，被告庚○○所有之上
    開房地係於84年間購入等情，亦有該等房地之土地及建物登
    記謄本附卷可考（見98年度偵續字第13號偵查卷第96至99、
    101 、102 頁），而廖沈花所為之冒標詐取會款之犯行係發
    生於94年12月至97年1 月間，益徵被告戊○○、庚○○等二
    人所有之前開不動產部分，核與廖沈花之冒標所得之款項無
    關，是聲請人指摘檢察官未詳盡調查被告丙○○等六人之財
    產所得部分，顯有誤會。
  (四)聲請人雖指訴：會首廖沈花並不識字，所有會款之相關工作
    ，均由其一家人分擔，且依活會會員高千惠、劉陳玉枝、張
    陳謹等人之證詞，可知被告丙○○等六人均有在標會現場幫
    忙標會事務，而鈞院97年度訴字第1413號民事判決亦認定被
    告丙○○應與廖沈花連帶負賠償責任，足認被告丙○○等六
    人均為廖沈花之共犯云云。
  1.惟觀諸本院97年度訴字第1413號民事判決，僅係認定被告丙○○於民事上應與會首廖沈花共同負侵權行為責任，並未認
    定被告丙○○就其妻廖沈花所為之冒標詐取會款之犯行有何
    犯意聯絡及行為分擔，是本院自難僅依被告丙○○於民事上
    與廖沈花負連帶賠償責任，遽認被告丙○○確有參與廖沈花
    所為之冒標詐取會款之犯行。而被告丙○○係廖沈花之配偶
    ，又與廖沈花同住，廖沈花又係在其與被告丙○○同住之住
    處進行互助會開標，則證人即互助會會員高千惠、劉陳玉枝
    、張陳謹因而多次在開標地點，看見被告丙○○出現在自家
    住處，亦與常情不相違背，是聲請人據此指摘檢察官未為詳
    察云云，自無可採。
  2.聲請人固指稱：被告己○○曾與廖沈花一同去收取會款，顯
    有參與廖沈花之冒標行為云云，然依證人即互助會會員廖學
    茂於偵查中證稱：會錢都是由廖沈花去跟我收，但我有看過
    己○○也有和廖沈花一起去跟我收會錢，我看到時候是二個
    人，但沒有看到己○○單獨來收會錢等語（見97年度他字第
    1666號偵查卷第177 頁），是依證人廖學茂之證述，僅足認
    定被告己○○曾陪同會首廖沈花向證人廖學茂收取會款，尚
    無從推論被告己○○有參與廖沈花所為之冒標詐取會款之犯
    行；況被告己○○自79年間起即駕駛計程車為業之情，有臺
    北縣計程車駕駛人執業登記證、臺北縣計程車駕駛員職業工
    會會員證在卷可稽（見97年度他字第1666號偵查卷第212 、
    213 頁），是被告己○○偶有駕車搭載母親前往收取會款等
    語，亦為事理之常，自難據此認定被告己○○有參與廖沈花
    所為冒標詐取會款之犯行。
  3.再被告戊○○自82年間起至96年4 月間止，係於元群貨運有
    限公司擔任司機，常有夜班駕駛之情形，且該段期間並未於
    廖沈花同住等情，業據被告戊○○供明在卷，並有元群貨運
    有限公司扣繳憑單佐卷可憑，是被告戊○○辯稱：不可能與
    廖沈花共同處理互助會事務一情，應非虛詞。再者，被告戊○○自96年4 月起至96年底之期間，轉而在「身心靈足體養
    護館」擔任物理治療師，該館於高雄市○○○路160 號1 樓
    及臺北縣板橋市○○路○ 段105 號9 樓，各設有一營業所，
    被告戊○○係以每2 週為期輪流於高雄、板橋工作之情，亦
    經證人莊靜芳於偵查中明確證稱：（問：戊○○是否有在貴
    公司工作？）有，也是擔任腳底按摩師，我是從96年4 月開
    始才見到華（即戊○○），因為我是在高雄應徵。（問：排
    班方式？）兩週高雄，兩週臺北，華在高雄時會住在老闆蔡
    孟鋼家等語（見97年度他字第1666號偵查卷第255 頁），是
    依被告戊○○前開工作排班之情形，顯然無法密集、經常性
    出現於開標現場，自難認被告戊○○有何參與廖沈花共犯冒
    標詐取會款之可能。聲請人雖認被告戊○○每月仍可能於休
    假或在臺北上班時，至開標場所協助開標，而指摘檢察官就
    此部分調查不完備云云，然證人即互助會會員甲○○於偵查
    中已證稱：並未在開標時見過戊○○之情，益徵被告戊○○
    辯稱：並未幫忙處理開標事務等語，顯非虛妄，已堪採信。
    至證人高千惠雖證稱：被告戊○○偶爾才去一次，他也是在
    場現幫忙算錢、泡茶等語，然此與證人甲○○前開所證不符
    ，高千惠此部分證述是否屬實，自非無疑，縱認屬實，惟被
    告戊○○亦僅係偶爾在場幫忙母親廖沈花，實難據此認定被
    告戊○○主觀上與廖沈花有何犯意聯絡，此部分自無從遽為
    不利被告戊○○之認定。
  4.聲請人雖以證人劉陳玉枝、高千惠、甲○○證稱每次前往開
    標時，均有見到被告庚○○，認被告庚○○確有參與廖沈花
    之冒標行為云云，惟被告庚○○並未與廖沈花同住，且自79
    年間開始，即於圜達實業股份有限公司工作迄今，而廖沈花
    所冒標之合會開標日期分別為每月10、15、25日之晚間8 時
    等情，已如前述，而被告庚○○於上述開標日，時有加班超
    過晚上8 時或出差等情，有被告庚○○提出之上下班打卡紀
    錄佐卷可考，並經證人蔡嘉惠於偵查中證稱：（問：是否有
    小孩？）有，我白天請庚○○之妻帶，晚上7 、8 點後去劉
    的住處將小孩接回家自己帶。（問：接小孩時是否有見過劉
    在家？）通常都會見到他，有時沒見到劉，會問劉妻為何劉
    不在家，他都會說出差會加班等語相符（見97年度他字第16
    66號偵查卷第255 頁），足認於互助會開標時，被告庚○○
    並未經常性出現在廖沈花之住處；再參以被告庚○○任職之
    公司在大陸亦有相關業務，故於94年至96年間曾多次至大陸
    出差，其入出境紀錄如下：(1)94年4 月18日出境，94年4 月
    28日入境。(2)94年12月28日出境，95年1 月4 日入境。(3)95
    年7 月17日出境，95年7 月28日入境。(4)96年6 月12日出境
    ，96年6 月16日入境。(5)96年10月4 日出境，96年11月24日
    入境。(6)96年12月2 日出境，97年1 月26日入境等情，有被
    告庚○○之入出境紀錄在卷可佐，顯見被告庚○○於廖沈花
    所召集之合會開標日時，確有多次出國之情形，尤其在96年
    10月至97年1 月底（廖沈花係於97年1 月底宣告倒會）前，
    被告庚○○幾乎不在臺灣，自無可能出現在廖沈花住處，協
    助廖沈花處理互助會開標之事務，是證人劉陳玉枝、高千惠
    、甲○○等三人證稱被告庚○○於每次開標時均在場協助之
    情，顯與事實不符，難以採信，自無從資為不利被告庚○○
    之認定。
  5.聲請人雖以被告丁○○於開標時代為製作標單，共犯行為足
    堪認定云云，惟此為被告丁○○所否認，辯稱：僅曾幫母親
    廖沈花代為抄寫互助會名冊及互助會會則等語，此核與證人
    廖沈花於偵查中證稱之情節相符，且證人廖沈花亦證稱：係
    因識字不多，且字跡潦草，故拜託女兒丁○○代為抄寫互助
    會名冊及會則，但丁○○並不清楚伊在做什麼等語，是依證
    人廖沈花之證述，僅足認定被告丁○○曾代為抄寫互助會名
    冊及互助會會則之情，尚無從認定被告丁○○曾有代為製作
    標單之行為，是聲請人執此認被告丁○○有參與廖沈花所為
    之冒標詐取會款之犯行，尚嫌速斷，難以採信。
  6.再就聲請人指稱被告乙○○參與廖沈花之冒標行為部分，被
    告乙○○辯稱：其係廖沈花之么子，自92年5 月12日任職於
    圜達實業服份有限公司，擔任生技工程師迄今，有在職證明
    書佐卷可憑，且參以廖沈花所冒標之互助會乃係自94年8 月
    10日起陸續開始召集，開標日為每月10、15、25日晚間8 時
    ，再廖沈花係於97年1 月底宣布倒會之情，已如前述，然被
    告乙○○自94年1 月至96年12月止之期間，於上開互助會開
    標之日經常有加班至晚間8 時，並於96年3 月、6 月及11月
    出國3 次等情，有被告乙○○上、下班打卡紀錄及開標日加
    班、出國明細表護照簽證佐卷可稽，足徵被告乙○○辯稱並
    未處理互助會開標之情，尚非虛詞。再證人李忠枝固曾證稱
    ：乙○○有在現場幫忙收會錢等情，但亦證稱：僅看過乙○○2 、3 次等語，是證人李忠枝於參與廖沈花所召集之互助
    會期間，僅曾見過被告乙○○2 、3 次，則被告乙○○於廖
    沈花冒標詐取會款長達2 年之期間，僅曾出現在開標現場2
    、3 次而已，如何與廖沈花共同為長達2 年之久之冒標詐欺
    會款行為？實非無疑，難以採信。至證人高千惠雖證稱：還
    有一位是最小兒子（即乙○○），他在現場做標單，掀日曆
    、算錢，我每次去幾乎也會碰到他等語，另證人甲○○亦證
    稱：最小兒子（乙○○）每次都有看過，他在現場做標單，
    算錢等詞，惟證人高千惠、甲○○上開證述之情節與證人李
    忠枝證稱見過乙○○之次數顯然不符，復與被告乙○○所提
    出之上下班打卡紀錄及入出境紀錄不一致，是證人高千惠、
    甲○○之證述，顯與事實不符，無可採信，自無從據此認定
    被告乙○○有與廖沈花共同為冒標詐取會款之犯行。
  7.綜上，聲請人雖以證人高千惠、張陳謹、劉陳玉枝等三人之
    證述，認被告丙○○等六人有參與廖沈花所為之冒標詐取會
    款之犯行，惟觀諸證人高千惠、張陳謹、劉陳玉枝等三人於
    偵查中一再證稱多次均於開標時看見被告丙○○等六人幫忙
    處理開標事務之證述，顯與被告戊○○、庚○○、乙○○等
    三人之工作時間不符（已如前述），是證人高千惠、張陳謹
    、劉陳玉枝所為證述，顯與事實不符，自無從採為不利被告
    丙○○等六人之認定。況參以被告丙○○等六人均為廖沈花
    之親人，而被告丙○○、乙○○等二人又與廖沈花同住，詳
    見前述，是被告丙○○經常出現於互助會開標場所即其與廖
    沈花同住之住處，另被告己○○、戊○○、庚○○、丁○○
    及乙○○等五人則偶爾出現於母親廖沈花之住處，實屬當然
    之情；且廖沈花因識字有限，於長期召集互助會期間，偶請
    女兒即被告丁○○抄寫互助會名冊、會則，及其他被告偶依
    廖沈花之指示協助互助會事宜，均不違常情，聲請人僅以被
    告丙○○等六人與廖沈花為一家人，遽認渠等均有參與廖沈
    花冒標詐取會款之行為，自嫌速斷，尚難採信。
六、綜上所述，本案並無積極證據足資證明被告丙○○等六人有
    與廖沈花共同為行使偽造文書及詐欺取財之犯行，揆諸首揭
    法條規定及判例意旨，尚不得僅憑聲請人片面之指訴，遽令
    被告丙○○等六人擔負行使偽造文書及詐欺取財罪責，應認
    渠等罪嫌不足。故原偵查、再議程序認被告丙○○等六人犯
    罪嫌疑不足，分別為不起訴處分、駁回再議之處分，核無不
    當，而聲請人聲請交付審判之理由，已經前開不起訴處分書
    及駁回再議處分書詳細論列說明為不起訴處分及駁回再議聲
    請之理由，復無何違背經驗法則、論理法則或其他證據法則
    之情事。聲請人猶執陳詞，指摘不起訴及駁回再議處分為不
    當，聲請交付審判，自無理由，應予駁回。
據上論斷，應依刑事訴訟法第258 條之3 第2 項前段，裁定如主
文。
中    華    民    國    99    年    2     月    9     日
                  刑事第十九庭  審判長法  官  曾淑娟
                                      法  官  陳明偉
                                      法  官  鄧雅心
以上正本證明與原本無異。
本裁定不得抗告。
                                      書記官  王小芬
中    華    民    國    99    年    2     月    9     日
附表一：
會期：94年8月10日至98年2月10日
含會首共51會，每會20000元，內標制，開標日為每月10日及6月
25日、12月25日。
 ┌──┬──────┬────┬────┬────┬─────────────────────────────────┐
 │編號│ 冒標日期   │被冒標人│標金(元)│開標次數│詐得金額(元)                                                      │
 ├──┼──────┼────┼────┼────┼─────────────────────────────────┤
 │ 1  │94年12月25日│陳  粉  │3000    │第6次   │868000（死會6(人)20000(元)＋活會44(人)17000(元)＝868000(元)） │
 ├──┼──────┼────┼────┼────┼─────────────────────────────────┤
 │ 2  │95年2月10日 │陳玉琴  │1600    │第8次   │932800（死會8(人)20000(元)＋活會42(人)18400(元)＝932800(元)） │
 ├──┼──────┼────┼────┼────┼─────────────────────────────────┤
 │ 3  │95年3月10日 │陳玉雪  │1600    │第9次   │934400（死會9(人)20000(元)＋活會41(人)18400(元)＝934400(元)） │
 ├──┼──────┼────┼────┼────┼─────────────────────────────────┤
 │ 4  │95年4月10日 │陳水彬  │1700    │第10次  │932000（死會10(人)20000(元)＋活會40(人)18300(元)＝932000(元)）│
 ├──┼──────┼────┼────┼────┼─────────────────────────────────┤
 │ 5  │95年6月10日 │高陳阿味│2000    │第12次  │924000（死會12(人)20000(元)＋活會38(人)18000(元)＝924000(元)）│
 ├──┼──────┼────┼────┼────┼─────────────────────────────────┤
 │ 6  │95年6月25日 │劉冰心（│1900    │第13次  │929700（死會13(人)20000(元)＋活會37(人)18100(元)＝929700(元)）│
 │    │            │劉水仙）│        │        │                                                                  │
 ├──┼──────┼────┼────┼────┼─────────────────────────────────┤
 │ 7  │95年7月10日 │許振順  │3200    │第14次  │884800（死會14(人)20000(元)＋活會36(人)16800(元)＝884800(元)）│
 ├──┼──────┼────┼────┼────┼─────────────────────────────────┤
 │ 8  │95年8月10日 │許振順  │2200    │第15次  │923000（死會15(人)20000(元)＋活會35(人)17800(元)＝923000(元)）│
 ├──┼──────┼────┼────┼────┼─────────────────────────────────┤
 │ 9  │95年9月10日 │陳春金  │3500    │第16次  │881000（死會16(人)20000(元)＋活會34(人)16500(元)＝881000(元)）│
 ├──┼──────┼────┼────┼────┼─────────────────────────────────┤
 │ 10 │95年12月10日│李天雨  │3800    │第19次  │882200（死會19(人)20000(元)＋活會31(人)16200(元)＝882200(元)）│
 ├──┼──────┼────┼────┼────┼─────────────────────────────────┤
 │ 11 │95年12月25日│洪佑典  │3700    │第20次  │889000（死會20(人)20000(元)＋活會30(人)16300(元)＝889000(元)）│
 ├──┼──────┼────┼────┼────┼─────────────────────────────────┤
 │ 12 │96年2月10日 │謝財福  │2500    │第22次  │930000（死會22(人)20000(元)＋活會28(人)17500(元)＝930000(元)）│
 ├──┼──────┼────┼────┼────┼─────────────────────────────────┤
 │ 13 │96年6月25日 │林碧玲  │2900    │第27次  │933300（死會27(人)20000(元)＋活會23(人)17100(元)＝933300(元)）│
 └──┴──────┴────┴────┴────┴─────────────────────────────────┘
附表二：
會期：94年12月25日至99年1月25日
含會首共58會，每會20000元，內標制，開標日為每月25日及6月
10日、12月10日。
 ┌──┬──────┬────┬────┬────┬──────────────────────────────────┐
 │編號│ 冒標日期   │被冒標人│標金(元)│開標次數│詐得金額(元)                                                        │
 ├──┼──────┼────┼────┼────┼──────────────────────────────────┤
 │ 1  │95年1月25日 │陳  粉  │3100    │第2次   │969500（死會2(人)20000(元)＋活會55(人)16900(元)＝969500(元)）   │
 ├──┼──────┼────┼────┼────┼──────────────────────────────────┤
 │ 2  │95年3月25日 │陳玉琴  │3600    │第4次   │949200（死會4(人)20000(元)＋活會53(人)16400(元)＝949200(元)）   │
 ├──┼──────┼────┼────┼────┼──────────────────────────────────┤
 │ 3  │95年6月10日 │沈明茂  │3800    │第7次   │950000（死會7(人)20000(元)＋活會50(人)16200(元)＝950000(元)）   │
 ├──┼──────┼────┼────┼────┼──────────────────────────────────┤
 │ 4  │95年7月25日 │陳水彬  │3200    │第9次   │986400（死會9(人)20000(元)＋活會48(人)16800(元)＝986400(元)）   │
 ├──┼──────┼────┼────┼────┼──────────────────────────────────┤
 │ 5  │95年11月25日│高陳阿味│3000    │第13次  │0000000（死會13(人)20000(元)＋活會44(人)17000(元)＝0000000(元)）│
 ├──┼──────┼────┼────┼────┼──────────────────────────────────┤
 │ 6  │95年12月10日│劉冰心  │3400    │第14次  │993800（死會14(人)20000(元)＋活會43(人)16600(元)＝993800(元)）  │
 ├──┼──────┼────┼────┼────┼──────────────────────────────────┤
 │ 7  │95年12月25日│許振順  │3800    │第15次  │980400（死會15(人)20000(元)＋活會42(人)16200(元)＝980400(元)）  │
 ├──┼──────┼────┼────┼────┼──────────────────────────────────┤
 │ 8  │96年1月25日 │許志銘  │2600    │第16次  │0000000（死會16(人)20000(元)＋活會41(人)17400(元)＝0000000(元)）│
 ├──┼──────┼────┼────┼────┼──────────────────────────────────┤
 │ 9  │96年5月25日 │劉冰心  │2700    │第20次  │0000000（死會20(人)20000(元)＋活會37(人)17300(元)＝0000000(元)）│
 ├──┼──────┼────┼────┼────┼──────────────────────────────────┤
 │ 10 │96年7月25日 │李天雨  │2700    │第22次  │0000000（死會22(人)20000(元)＋活會35(人)17300(元)＝0000000(元)）│
 └──┴──────┴────┴────┴────┴──────────────────────────────────┘
附表三：
會期：95年6月15日至99年7月15日
含會首共51會，每會20000元，內標制，開標日為每月15日。
 ┌──┬──────┬────┬────┬────┬─────────────────────────────────┐
 │編號│ 冒標日期   │被冒標人│標金(元)│開標次數│詐得金額(元)                                                      │
 ├──┼──────┼────┼────┼────┼─────────────────────────────────┤
 │ 1  │95年7月15日 │陳  粉  │1500    │第2次   │928000（死會2(人)20000(元)＋活會48(人)18500(元)＝928000(元)） │
 ├──┼──────┼────┼────┼────┼─────────────────────────────────┤
 │ 2  │95年9月15日 │陳玉琴  │3600    │第4次   │834400（死會4(人)20000(元)＋活會46(人)16400(元)＝834400(元)） │
 ├──┼──────┼────┼────┼────┼─────────────────────────────────┤
 │ 3  │95年10月15日│陳玉雪  │3900    │第5次   │824500（死會5(人)20000(元)＋活會45(人)16100(元)＝824500(元)） │
 ├──┼──────┼────┼────┼────┼─────────────────────────────────┤
 │ 4  │96年5月15日 │劉冰心  │3822    │第12次  │855600（死會12(人)20000(元)＋活會38(人)16200(元)＝855600(元)）│
 ├──┼──────┼────┼────┼────┼─────────────────────────────────┤
 │ 5  │96年8月15日 │高陳阿味│3000    │第15次  │895000（死會15(人)20000(元)＋活會35(人)17000(元)＝895000(元)）│
 ├──┼──────┼────┼────┼────┼─────────────────────────────────┤
 │ 6  │97年1月15日 │許振順  │2600    │第20次  │922000（死會20(人)20000(元)＋活會30(人)17400(元)＝922000(元)）│
 └──┴──────┴────┴────┴────┴─────────────────────────────────┘
附表四：
會期：95年12月10日至98年6月10日
含會首共32會，每會20000元，內標制，開標日為每月10日。
 ┌──┬──────┬────┬────┬────┬─────────────────────────────────┐
 │編號│ 冒標日期   │被冒標人│標金(元)│開標次數│詐得金額(元)                                                      │
 ├──┼──────┼────┼────┼────┼─────────────────────────────────┤
 │ 1  │96年4月10日 │陳粉    │1500    │第5次   │581000（死會5(人)20000(元)＋活會26(人)18500(元)＝581000(元)） │
 ├──┼──────┼────┼────┼────┼─────────────────────────────────┤
 │ 2  │96年5月10日 │陳玉琴  │2000    │第6次   │570000（死會6(人)20000(元)＋活會25(人)18000(元)＝570000(元)） │
 ├──┼──────┼────┼────┼────┼─────────────────────────────────┤
 │ 3  │96年10月10日│劉冰心  │1700    │第11次  │586000（死會11(人)20000(元)＋活會20(人)18300(元)＝586000(元)）│
 ├──┼──────┼────┼────┼────┼─────────────────────────────────┤
 │ 4  │96年11月10日│許振順  │1700    │第12次  │587700（死會12(人)20000(元)＋活19會(人)18300(元)＝587700(元)）│
 ├──┼──────┼────┼────┼────┼─────────────────────────────────┤
 │ 5  │96年12月10日│高陳阿味│1700    │第13次  │589400（死會13(人)20000(元)＋活會18(人)18300(元)＝589400(元)）│
 ├──┼──────┼────┼────┼────┼─────────────────────────────────┤
 │ 6  │97年1月10日 │洪奉孝  │1800    │第14次  │589400（死會14(人)20000(元)＋活會17(人)18200(元)＝589400(元)）│
 └──┴──────┴────┴────┴────┴─────────────────────────────────┘
 附表五
┌──┬───────┬──────────────────────┐
│編號│ 犯 罪 時 間  │    主                    文                │
├──┼───────┼──────────────────────┤
│ 1  │94年12月25日至│廖沈花連續行使偽造私文書，足以生損害於他人，│
│    │95年6 月25日止│處有期徒刑壹年貳月，減為有期徒刑柒月。      │
├──┼───────┼──────────────────────┤
│ 2  │95年7 月10日  │廖沈花行使偽造私文書，足以生損害於他人，處有│
│    │（許振順部分）│期徒刑柒月，減為有期徒刑月又拾伍日。      │
├──┼───────┼──────────────────────┤
│ 3  │95年7 月15日  │廖沈花行使偽造私文書，足以生損害於他人，處有│
│    │（陳粉部分）  │期徒刑柒月，減為有期徒刑月又拾伍日。      │
├──┼───────┼──────────────────────┤
│ 4  │95年7 月25日  │廖沈花行使偽造私文書，足以生損害於他人，處有│
│    │（陳水彬部分）│期徒刑柒月，減為有期徒刑月又拾伍日。      │
├──┼───────┼──────────────────────┤
│ 5  │95年8 月10日  │廖沈花行使偽造私文書，足以生損害於他人，處有│
│    │（許振順部分）│期徒刑柒月，減為有期徒刑月又拾伍日。      │
├──┼───────┼──────────────────────┤
│ 6  │95年9 月10日  │廖沈花行使偽造私文書，足以生損害於他人，處有│
│    │（陳春金部分）│期徒刑柒月，減為有期徒刑月又拾伍日。      │
├──┼───────┼──────────────────────┤
│ 7  │95年9 月15日  │廖沈花行使偽造私文書，足以生損害於他人，處有│
│    │（陳玉琴部分）│期徒刑柒月，減為有期徒刑月又拾伍日。      │
├──┼───────┼──────────────────────┤
│ 8  │95年10月15日  │廖沈花行使偽造私文書，足以生損害於他人，處有│
│    │（陳玉雪部分）│期徒刑柒月，減為有期徒刑月又拾伍日。      │
├──┼───────┼──────────────────────┤
│ 9  │95年11月25日（│廖沈花行使偽造私文書，足以生損害於他人，處有│
│    │高陳阿味部分）│期徒刑柒月，減為有期徒刑月又拾伍日。      │
├──┼───────┼──────────────────────┤
│ 10 │95年12月10日  │廖沈花行使偽造私文書，足以生損害於他人，處有│
│    │（李天雨部分）│期徒刑柒月，減為有期徒刑月又拾伍日。      │
├──┼───────┼──────────────────────┤
│ 11 │95年12月10日  │廖沈花行使偽造私文書，足以生損害於他人，處有│
│    │（劉冰心部分）│期徒刑柒月，減為有期徒刑月又拾伍日。      │
├──┼───────┼──────────────────────┤
│ 12 │95年12月25日  │廖沈花行使偽造私文書，足以生損害於他人，處有│
│    │（洪佑典部分）│期徒刑柒月，減為有期徒刑月又拾伍日。      │
├──┼───────┼──────────────────────┤
│ 13 │95年12月25日  │廖沈花行使偽造私文書，足以生損害於他人，處有│
│    │（許振順部分）│期徒刑柒月，減為有期徒刑月又拾伍日。      │
├──┼───────┼──────────────────────┤
│ 14 │96年1 月25日  │廖沈花行使偽造私文書，足以生損害於他人，處有│
│    │（許志銘部分）│期徒刑柒月，減為有期徒刑月又拾伍日。      │
├──┼───────┼──────────────────────┤
│ 15 │96年2 月10日  │廖沈花行使偽造私文書，足以生損害於他人，處有│
│    │（謝財福部分）│期徒刑柒月，減為有期徒刑月又拾伍日。      │
├──┼───────┼──────────────────────┤
│ 16 │96年4 月10日  │廖沈花行使偽造私文書，足以生損害於他人，處有│
│    │（陳粉部分）  │期徒刑柒月，減為有期徒刑月又拾伍日。      │
├──┼───────┼──────────────────────┤
│ 17 │96年5 月10日  │廖沈花行使偽造私文書，足以生損害於他人，處有│
│    │（陳玉琴部分）│期徒刑柒月。                                │
├──┼───────┼──────────────────────┤
│ 18 │96年5 月15日  │廖沈花行使偽造私文書，足以生損害於他人，處有│
│    │（劉冰心部分）│期徒刑柒月。                                │
├──┼───────┼──────────────────────┤
│ 19 │96年5 月25日  │廖沈花行使偽造私文書，足以生損害於他人，處有│
│    │（劉冰心部分）│期徒刑柒月。                                │
├──┼───────┼──────────────────────┤
│ 20 │96年6 月25日  │廖沈花行使偽造私文書，足以生損害於他人，處有│
│    │（林碧玲部分）│期徒刑柒月。                                │
├──┼───────┼──────────────────────┤
│ 21 │96年7 月25日  │廖沈花行使偽造私文書，足以生損害於他人，處有│
│    │（李天雨部分）│期徒刑柒月。                                │
├──┼───────┼──────────────────────┤
│ 22 │96年8 月15日（│廖沈花行使偽造私文書，足以生損害於他人，處有│
│    │高陳阿味部分）│期徒刑柒月。                                │
├──┼───────┼──────────────────────┤
│ 23 │96年10月10日  │廖沈花行使偽造私文書，足以生損害於他人，處有│
│    │（劉冰心部分）│期徒刑柒月。                                │
├──┼───────┼──────────────────────┤
│ 24 │96年11月10日  │廖沈花行使偽造私文書，足以生損害於他人，處有│
│    │（許振順部分）│期徒刑柒月。                                │
├──┼───────┼──────────────────────┤
│ 25 │96年12月10日（│廖沈花行使偽造私文書，足以生損害於他人，處有│
│    │高陳阿味部分）│期徒刑柒月。                                │
├──┼───────┼──────────────────────┤
│ 26 │97年1 月10日  │廖沈花行使偽造私文書，足以生損害於他人，處有│
│    │（洪奉孝部分）│期徒刑柒月。                                │
├──┼───────┼──────────────────────┤
│ 27 │97年1 月15日  │廖沈花行使偽造私文書，足以生損害於他人，處有│
│    │（許振順部分）│期徒刑柒月。                                │
└──┴───────┴──────────────────────┘

司法院資訊處製作；財團法人民間司法改革基金會備份。
